【裁判字號】    90,簡上,90
【裁判日期】    900727
【裁判案由】    損害賠償
【裁判全文】
臺灣臺中地方法院民事判決  九十年度簡上字第九○號
    上  訴  人    乙○○
    上  訴  人    龍台營造有限公司
    法定代理人    丙○○
    訴訟代理人    甲○○
右當事人間請求損害賠償事件，本院判決如左：
    主      文
原判決不利上訴人龍台營造有限公司部分及該部分訴訟費用之裁判均廢棄。
右廢棄部分上訴人乙○○在第一審之訴駁回。
第一審除確定部分外及第二審訴訟費用由上訴人乙○○負擔。
    事      實
甲、上訴人乙○○方面：
一、聲明：
  (一)原判決關於駁回後開第二項之訴及該部分訴訟費用之裁判均廢棄。
  (二)右廢棄部分對造上訴人應再給付上訴人三萬二千五百四十六元。
  (三)對造上訴人之上訴駁回。
  (四)第一審除確定部分外及第二審訴訟費用由對造上訴人負擔。
二、陳述：除與原判決記載相同者，茲引用之外，補稱：確實是民國（下同）八十九
    年一月二十六日晚上在環中路一帶撞到被上訴人龍台營造有限公司（下稱龍台公
    司）遺留在道路上之石塊，原審判決判對造上訴人龍台公司應給付四萬七千四百
    五十四元太少了，車子不應該折舊那麼多，至少應再賠償三萬二千五百四十六元
    才夠，現在汽車的安全氣囊仍未修好，開起車來倍覺危險。
三、證據：援用第一審所提證據。
乙、對造上訴人龍台公司方面：
一、聲明：如主文第一項所示。
二、陳述：除與原判決記載相同者，茲引用之外，補稱：
  (一)第一審就事實之查明及之判斷有下列錯誤：
  1.蓋證人游天機曾到庭證稱八十九年一月二十八日，亦即是車禍發生當天，被上訴
    人乙○○打電話請他拖吊且其修車估價單亦載明八十九年一月二十八日之日期，
    被上訴人乙○○手頭亦握有此張單據，證明車禍發生時間確定是八十九年一月二
    十八日，然被上訴人乙○○自始至終提出之車禍日期為八十九年一月二十五日及
    八十九年一月二十六日，現場會勘時稱八十九年一月二十五日。員警工作紀錄簿
    內稱八十九年一月二十六日發生的，被上訴人乙○○自行拍照之照片日期亦為八
    十九年一月二十六日，顯然與證人游天機稱車禍當天即拖吊回廠修理，日期出入
    頗大，惟原審判決竟未就此疑點作詳細審查而做出錯誤判決；此外上訴人於原審
    至車禍現場勘驗時說是一月二十五日晚上發生車禍與原先長久以來所堅持之一月
    二十六日晚上又有不同之版本，顯見改變日期乃為了迎合照片之時間，令人覺得
    疑點重重。
  2.上訴人承包之工程絕非修路工程，該路段之修路工程亦非由上訴人承包，有合約
    書為憑，上訴人不止一次提出請法院函文至內政部營建署及台中市政府詳查，然
    法院未再詳查，即判斷此路為上訴人承包之工程，即有錯誤。
  3.被上訴人提出之九張相片中並無法證實現場肇禍車子是否撞擊石塊或路邊緣石，
    且員警工作紀錄簿為事後肇事人片面陳述之詞，證人之一游天機亦非至現場拖車
    之人，故無法證實在此路段發生車禍，原審亦未就此詳查。
  4.由被上訴人乙○○所提出之估價單內容亦有修理汽車左側或右側之塗改，到底是
    右側撞擊或是左側撞擊，依據被上訴人乙○○提供之相片，石頭忽而在左忽而在
    右，令人費解，凡此種種問題均未詳查。
  5.原審至現場勘驗時間與車禍發生時間已相差逾一年，第一審何以判斷勘驗結果屬
    實。
  6.上訴人係於八十九年二月九日才至黎明派出所報案，被上訴人乙○○於現場勘驗
    時曾說台中市第四分局警員黃友詳有到現場處理作筆錄，然而該員警於九十年一
    月九日開庭時卻說沒有到現場勘查，說詞顯然不一致。
  7.被上訴人乙○○以不同之相機照出來的相片，看不到一輛車子的經過，可以判定
    車禍發生登時確實尚未通車，若如被上訴人所說之已通車，可能發生車禍的人數
    應不只被上訴人乙○○一人。
  8.被上訴人乙○○提出修車廠估價單Ｖ９—５７２車牌號碼，但車禍現場又沒有車
    子相片，又如何能讓人相信修車廠修理的車子就是車禍現場的車子。
  (二)本件車禍之發生被上訴人乙○○實與有過失，蓋當時系爭路段並未通車，被上訴
    人乙○○不應行經該處而自行誤失撞上該處，其過失實為造成車禍之一原因。
  (三)上訴人係在環中路進行景觀、植栽工程，該工程雖有可能遺留石塊在路上，但是
    當時已經將路全部封死，被上訴人乙○○應該是撞擊前手公司所遺留下來的石塊
    。
三、證據：除原用第一審所提證據外，補提相片疑點說明附件一份為證；並聲請訊問
    證人黃友祥、鄭舜津。
丙、本院依職權傳訊證人游天機，該證人並提供修車廠拖吊紀錄影本一份。
    理      由
一、本件上訴人乙○○於原審起訴主張：其於八十九年一月二十六日二十時許，駕駛
    車號Ｖ９—５７２號營業小客車行經台中市○○路○段，撞到對造上訴人龍台公
    司所遺留下來之大水泥塊，致使車頭嚴重受損而需支出一十六萬四千八百五十元
    之修理費用爰依法請求對造上訴人龍台公司就此修理費負損害賠償責任等語。對
    造上訴人龍台公司則抗辯稱：其僅承包系爭路段之景觀、植栽工程，否認上訴人
    乙○○係撞及該工程進行中所遺留之石塊，況對造上訴人龍台公司於施工中曾全
    面封鎖系爭路段，上訴人乙○○逕自闖入系爭路段，顯見其當時應為超速行駛或
    者酒後駕車，上訴人乙○○迄今均未舉證確實係撞及對造上訴人龍台公司所遺落
    之石塊，上訴人乙○○之請求顯無理由等語。
二、按因故意或過失，不法侵害他人之權利者，負損害賠償之責任，民法第一百八十
    四條第一項前段固定有明文，惟依該規定請求損害賠償者，就侵權行為成立之構
    成要件事實包括加害人之故意或過失、加害人行為之不法、受害人權利之受損以
    及。受害人權利之受損與加害人之行為間之因果關係等要件應負舉證責任。上訴
    人乙○○起訴主張於八十九年一月二十六日晚間八時許，駕駛系爭營業小客車行
    經台中市○○路一帶撞及對造上訴人龍台公司承作系爭路段景觀工程所遺留下來
    之水泥石塊，其為修理系爭汽車並因而支出一十六萬四千八百五十元之修車費用
    等情，固具提出相片九張為證，並提出修車費用估價單據影本一份為證，惟查：
  (一)依據內政部營建署中區工程處之函覆內容所示，系爭路段於八十九年一月至二月
    間確實由對造上訴人龍台公司承作景觀、植栽工程，而該路段之安全應由承包之
    對造上訴人龍台公司負責，有該處之函覆附卷可參，又依據經驗法則，進行路邊
    景觀、植栽工程不免需搬動路旁已完成之水泥檔石並有未能即時清除或搬除石塊
    之可能性，然而上訴人乙○○所提出之相片內容僅能證明八十九年一月二十六日
    白天環中路一帶道路路面確實遺留有水泥石塊，至於上訴人乙○○所有之系爭汽
    車是否確實係撞及該路面由對造上訴人龍台公司施工所遺留下來之石塊，仍屬有
    疑。
  (二)上訴人乙○○雖進而主張：其曾於系爭汽車撞擊石塊當時即聯絡證人游天機所開
    設之修車廠派人前往環中路三段一帶拖吊，該拖吊場之紀錄簿可證明其所有之系
    爭汽車確實是從環中路三段（即環中路、市政路交叉口）一帶拖回修理場的，有
    證人游天機所提供之拖吊紀錄簿影本一份附卷可查，從而其所有之系爭汽車確實
    係撞及對造上訴人龍台公司於系爭路段所遺留下來之石塊等語。惟依據證人游天
    機所提供之拖吊紀錄簿所載，上訴人乙○○之系爭汽車係於八十九年一月二十八
    日自環中路、市政路一帶拖吊回修理場，原因僅載明「自撞」，有該估價單影本
    一份附卷可參；又本院曾詢問證人游天機如是車撞擊石塊是否會引起如估價單上
    所列項目之損害，證人則答以上訴人乙○○自己曾說是撞到石塊，伊不太清楚，
    伊只負責修車等語；本院則審酌該估價單之修理項目，其中關於葉子板、內規板
    、下浪板的部分原寫「右前」，但在估價單上又改為「左前」，其餘如車門修理
    校正等處亦有塗改之痕跡，本院曾詢問證人游天機何以塗改修理項目之位置，其
    答以：伊從車子之正面或後面看，左右當然會有不同等語，惟證人游天機乃專業
    修車廠，當不至於左右不分，且上訴人乙○○除左氣囊外亦修理右氣囊，然而依
    據一般路邊水泥檔石之高度以及上訴人乙○○所指述之撞擊位置，當不至於將當
    時僅有上訴人乙○○一人在車上之右方氣囊亦撞壞，而項目中亦列入右前羊角，
    則由上訴人乙○○修理部位觀之，尚顯謂與所指事故之發生有和關連性存在。從
    而，前開事證僅能推斷上訴人乙○○於八十九年一月二十八日曾請證人游天機派
    人前往環中路、市政路交叉口拖車送修，至於該車因何事受損及如何受損等情，
    上訴人乙○○仍無法舉證說明詳實。
  (三)又上訴人乙○○主張其曾於八十九年一月二十八日委請證人游天機之修車廠員工
    前往中彰快速道路環中路三段及市政路口拖吊汽車等情，惟就車禍發生之原因即
    是否係撞及上訴人龍台營造公司所遺落在路面之石塊一事，並未能舉證以實其說
    ，依前述說理，本件上訴人主張之事故之發生與對造上訴人龍台公司遺落石塊未
    搬除一事之間，並未有相當因果關係；況本院曾再三詢問上訴人乙○○車禍係何
    時發生，上訴人乙○○堅稱係八十九年一月二十六日晚間出事，估價單是隔兩天
    即八十九年一月二十八日才開好的，且其曾前往台中市警察局第四分局西屯分駐
    所備案，有該所警員工作紀錄簿可查，惟證人游天機所開修車廠紀錄之拖吊時間
    確實係八十九年一月二十八日，本院審閱該拖吊紀錄之記載係連續無間，信無捏
    造之可能，該證據應具有可靠之信憑性，則該記錄與上訴人乙○○所稱之事故發
    生日期既仍有所出入；而警察員警工作紀錄簿僅記載上訴人乙○○於八十九年二
    月九日報案指稱曾於八十九年一月二十六日晚間二十時許於環中路三段、五權西
    路及市政路間發生事故，由於員警係根據上訴人乙○○之自述，並未案發時至現
    場勘查處理，則該份記錄簿實不足以證明上訴人乙○○實際發生車禍之時點及其
    詳情，從而，上訴人乙○○就其於八十九年一月二十六日晚間曾在中彰快速道路
    環中路、市政路一帶發生車禍等情，仍未能舉證以實其說，所述顯無可採。
三、綜上所述，上訴人乙○○就本件事故之發生除時間點無法確認之外，就系爭自小
    客車之受損與對造上訴人龍台營造之不作為間，是否具有因果關係，並無法舉證
    說明，其主張對造上訴人龍台公司之不作為乃系爭車禍事故發生之原因，顯不可
    採，從而其請求對造上訴人龍台公司對其應負侵權行為損害賠償責任等語，為無
    理由，不應准許。原審就此部分判命對造上訴人龍台公司給付上訴人乙○○四萬
    七千四百五十四元，尚有未洽。上訴人龍台公司上訴意旨指摘原判決此部分不當
    ，求與廢棄改判，為有理由。爰由本院將原判決關於上訴人乙○○勝訴部分予以
    廢棄改判如主文第二項所示。
四、據上論結，本件龍台公司之上訴為有理由，乙○○枝上訴為無理由，依民事訴訟
    法第四百三十六條之一第三項、第四百五十條、第七十八條，判決如主文。
中      華      民      國    九十      年      七      月    二十七    日
                                        臺灣臺中地方法院民事第四庭
~B法      官  林學晴
右為正本係照原本作成
附記一不得上訴。
中      華      民      國    九十      年      七      月    二十七    日
~B法院書記官  蔡永興


司法院資訊處製作；財團法人民間司法改革基金會備份。
